【裁判字號】    89,判,2154
【裁判日期】    890623
【裁判案由】    綜合所得稅
【裁判全文】
行  政  法  院  判  決                          八十九年度判字第二一五四號
    原      告  甲○○
    被      告  財政部台灣省北區國稅局
右當事人間因綜合所得稅事件，原告不服行政院中華民國八十八年四月二十三日台八
十八訴字第一六○七三號再訴願決定，提起行政訴訟，本院判決如左︰
    主  文
原告之訴駁回。
    事  實
原告起訴意旨略謂︰原告民國八十二年度綜合所得稅結算申報，被告以其漏報取自國
防部中山科學研究院（以下簡稱中科院）之薪資所得計新台幣（下同）二七九、九六
六元，乃核定補稅額二一、三五七元，原告不服，申請復查結果，未准變更，循序提
起訴願、再訴願，遞遭決定駁回，遂提起行政訴訟，茲摘兩造訴辯意旨如次：
甲、被告答辯意旨略以︰
一、中科院自五十八年七月一日創立迄八十二年十二月底為止，員工所領品位加給及
    技術津貼，依憲法第一百六十七條第三款規定，應免徵綜合所得稅，故員工對此
    所得均未報稅，稅捐機關亦認為符合所得稅法第四條第一項第八款規定，從無異
    議。
二、八十三年二十三日被告所屬大溪稽徵所忽函中科院，要求非軍職人員所領之「品
    位加給」或「技術津貼」必須納稅，中科院呈報國防部同意，自八十三年一月卻
    要求員工報稅，員正亦遵令辦理，惟此項給與報稅，不得追溯以往四年。
三、中科院於八十五年二月十五日補寄已退休或現職人員有關「品位加給」或「技術
    津貼」等扣繳憑單，扣繳義務人竟是已離職之主計處長周和漢及陳榮讚兩人，此
    等違法之扣繳憑單不足為補稅之依據。
四、本件所得應否課稅，並無法律明文規定，如以行政命令代替，應自命令發佈之日
    起生效，依稅捐稽徵法第一條之一規定，對於已確定之未課稅案件，不能溯及既
    往。
五、本案原告之未依法納稅，非可歸責於納稅義務人，實係中科院及稅捐機關之行政
    疏失，請立即撤銷對原告追繳八十二年度稅款之認定。
六、總統（副總統李登輝先生）於八十四年十月十二日裁示：中科院非軍職人員所領
    品位加給及技術津貼所得稅追繳案，財稅單位對法律之引用不宜因時而異，且以
    溯往方式追課，亦有不妥；另中國國民黨李主席（副主席）於八十五年五月八日
    中常會上對本案亦有所指責。
七、原告已按規定申報綜合所得稅，並無短報、漏報之事實，被告引稅捐稽徵法第二
    十一條規定追補稅款事實屬不當。
八、八十七年十月十二日工商時報刊出訪問行政法院鐘院長，鍾院長建議由財政部、
    國防部兩部協商解決，可見本件所得稅補繳案，錯不在員工。
九、本件若鈞院認為該「品位加給」或「技術津貼」為薪資所得稅，則中科院非軍職
    人員自五十八年七月一日成立至八十二年十二月底退休人員不少，均可向國防部
    或中科院請求補發退休金差額，使國庫負擔加重，且及層面亦廣，請鈞院審慎
    判決，並撤銷被告原處分。
乙、被告答辯意旨略以︰
一、經查中科院之預算雖分別依計畫編列人事費支應其員工之各項給與，但實際上領
    受「科技品位加給」或「技術津貼」之非軍職人員，無論配屬之單位參與不同計
    畫，悉依該院所訂「科技人員品位加給支給標準表」、「技術員薪給標準表」之
    等級，每月按級定額領取「科技品位加給」或「技術津貼」。該院與其聘僱人員
    之約定事項亦載明所指薪給，除實物代金及眷補費外，包括全部給與，是以該院
    非軍職人員所領受之「科技品位加給」或「技術津貼」，核屬其因提供勞務所取
    得之報酬，另被告於八十二年間曾派員前往該院現場瞭解結果，該院支付非軍職
    人員之「科技品位加給」及「技術津貼」係採按月給付方式，是被告依法核定原
    告以系爭薪資所得（研究補助費或品位加給）二七九、九六六元，併課當年度綜
    合所得額，核定應補稅額二一、三五七元，要無不合。
二、至原告主張於申報所得稅時，即依當年度扣繳憑單誠實申報，原處分機關怠於事
    實之認定，而且在認定標準未明確前，追溯補徵系爭所得之綜合所得稅，實有悖
    依法課稅原則乙節；按財政部六十八年十一月三十日台財稅第三八五○一號函釋
    ，中科院發給研究人員之研究加給依職級按月定額發給者，應屬各該研究人員之
    薪資所得，應於給付時應依法辦理扣繳，所得人並應於年度結算申報時合併申報
    課稅，並自十六九年一月起適用。是「品位加給」屬薪資所得應合併申報課稅已
    臻明確，原告主張顯係對法令之誤解。
三、原告另主張稅捐稽徵人員逐年審閱中科院相關之會計資料，對系爭金額未予扣繳
    ，均未予置喙，顯證同意中科院對該所得性質認定為研究補助費，屬免稅範圍乙
    節，查就中科院系爭「品位加給」或「技術津貼」是否依法扣繳、申報情事，於
    被告成立前即八十年元月間經桃園縣稅捐稽徵處大溪分處去函中科院請依法辦理
    ，被告成立後亦先後多次函請中科院提示資料供核，此有被告所屬大溪稽徵所八
    十三年一月二十二日北區國稅大溪審第八三○○一二七二號函件可稽，是原告主
    張委無足採。且按現行所得稅法對此相關之規定條文，係於五十二年制訂迄今，
    對系爭「品位加給」及「技術津貼」應依法課徵所得稅之規定並未修正，被告依
    所得稅法規定補徵八十二年度綜合所得稅，並無不合。
四、綜上所，本件原處分及所為復查、訴願、再訴願決定並無違誤，請駁回原告之
    訴。
    理  由
一、按「凡有中華民國來源所得之個人，應就其中華民國來源之所得，依本法規定，
    課徵綜合所得稅法。」所得稅法第二條定有明文。另「左列各種所得，免納所得
    稅：．．．八、中華民國政府或外國政府，國際機構，教育、文化、科學研究機
    關、團體、或其他公私組織，為獎勵進修、研究或參加科學或職業訓練而給與之
    獎勵金及研究、考察補助費等。但受領之獎學金或補助費，如係為授與人提供勞
    務所取得之報酬，不適用之。」「一凡依職級按月定額發給者，應屬各該研究人
    員之薪資所得，應於給付時應依法辦理扣繳，所得人並應於年度結算申報合併申
    報課稅。二如係按研究計畫個案給付、並非通案按職級按月給付者，則為研究補
    助費，依法可免稅所得稅。三如屬第一種情形，中科院以往未依法扣繳，所得人
    以往年度亦未申報納稅者，應即請中科院轉知各所得人自行向稽徵機關補報並補
    繳應納稅款，可免予處罰，自六十九年一月起，中科院應於給付時依法扣繳，所
    得人應於每年終後合併申報綜合所得稅。四本案經報奉行政院六十八年十一月八
    日台六十八財第一一二○四號函准予備查在案。」「中科院給付非軍職人員「科
    技品位加給」暨「技術津貼」之所得稅徵免原則，仍請依本部六十八年十一月三
    十日台財稅第三八五○一號函辦理。」分別為所得稅法第四條第八款所規定及財
    政部六十八年十一月三十日台財稅第三八五○一號函、八十四年八月十四日台財
    稅第八四一六四一四一八號函釋在案。次按「中科院給付非軍職人員之科技品位
    加給暨技術津貼，免扣繳所得稅一案，與現行法令規定不合，奉示：本案應依法
    課徵所得稅：至追課以往年度所得部分，請洽商財政部妥為處理．．．。」復為
    行政院秘書長八十四年十月十七日台八十四財三七○○七號函釋在案。
二、查原告於八十二年任職中科院
查中科院之預算雖分別依計畫編列人事費支應其員工之各項給與
，但實際上領受「科技品位加給」或「技術津貼」之非軍職人員，無論配屬之單位參
與不同計畫，悉依該院所訂「科技人員品位加給支給標準表」、「技術員薪給標準表
」之等級，每月按職級定額領取「科技品位加給」或「技術津貼」，該院與其聘僱人
員之約定事項亦載明所指薪給，除實物代金及眷補費外，包括全部給與，是以該院非
軍職人員所領受之「科技品位加給」或「技術津貼」，核屬其在職務上或工作上因提
供勞務所取得之報酬，另被告於八十二年間曾派員前往該院現場瞭解結果，該院支付
非軍職人員之「科技品位加給」及「技術津貼」係採按月給付方式，是依前揭法條及
加給支給標準表」、「技術員薪給標準表」之等級，每月按級定額領取科技品位加給
或技術津貼。且該院與其聘僱人員之約定事項亦載明所指薪給，除實物代金及眷補費
外，包括全部給與，其非軍職人員所領受之科技品位加給或技術津貼，核屬因提供勞
務所取得之報酬，應無行為時所得稅法第四條第八款免納所得稅規定之適用。況被告
於八十二年間派員前往該中科院瞭解結果，其支付非軍職人員之科技品位加給及技術
津貼確係按月給付方式，復經中科院八十一年十一月三日（八一）訓誠字第一六八七
三號函致被告，說明該院各類薪資扣繳所得稅狀況：「以該院於年度開始即訂有各項
研究計畫，並按照研究計畫逐月實施。各項研究計畫除一般經費外，為獎勵科技人員
竭盡心智參與研發工作，另編列研發人員研究補助費及技術津貼。為便利作業，研發
人員研究補助費係採按月發放方式，再經由成本歸戶手續，回歸計畫預算內（研究補
助費採個案給付，必將增加人力及作業之負擔，不符經濟效益）」等語。足見中科院
給付非軍職員工之品位加給及技術津貼之所得，屬經常性研究補助費給與，且依職級
按月定額支給，為提供勞務所取得之報酬，依行為時所得稅法第四條第八款但書及第
據上論結，本件原告之訴為無理由，爰依行政訴訟法第二十六條後段，判決如主文。
中    華    民    國     八十九      年      六      月     二十三      日
                    行 政 法 院 第 四 庭
                                審 判 長 評  事      葉  振  權
                                         評  事      吳  錦  龍
                                         評  事      吳  明  鴻
                                         評  事      尤  三  謀
                                         評  事      陳  光  秀
右  正  本  證  明  與  原  本  無  異
                                         法院書記官  阮  桂  芬
中    華    民    國     八十九      年      六      月     二十七      日


司法院資訊處製作；財團法人民間司法改革基金會備份。
